【裁判字號】    99,交抗,1456
【裁判日期】    990628
【裁判案由】    違反道路交通管理處罰條例
【裁判全文】
臺灣高等法院交通事件裁定            99年度交抗字第1456號
抗  告  人  臺北市交通事件裁決所
代  表  人  甲○○
受處分人    乙○○
                      2樓
上列抗告人因違反道路交通管理處罰條例案件，不服臺灣臺北地
方法院，中華民國99年5月31日所為裁定（99年度交聲字第554號
），提起抗告，本院裁定如下：
    主  文
抗告駁回。
    理  由
一、抗告意旨略以：抗告人即臺北市交通事件裁決所以受處分人
    乙○○於民國99年2月19日下午1點30分左右，將其所有之
    8455-UM號自小客車停於臺北市○○路時，開啟車門未注意
    往來車輛或行人，為臺北市政府警察局交通大隊信義分隊逕
    行舉發（北市警交大字第A02YMQ903號），抗告人依交通部
    路政司70年1月6日路臺（69）監字第10071號函釋：汽車駕
    駛人違反道路交通安全規則第112條第14款，於停車時向外
    開啟車門未注意行人車輛而致兩車均受損。無人受傷，同意
    適用處罰條例第56條第1項第9款處罰，抗告人依此函釋，認
    異議人停車位置不依規定，依違反道路交通管理處罰條例第
    56條第1項第9款裁處罰鍰新臺幣600元。惟原審法院認為駕
    駛人停車後開閉車門之注意義務，與處罰條例第56條第1項
    第9款之規定無涉，而遽為不罰之裁定，並非適當，請撤銷
    原判決，維持原處分機關之裁決等語。
二、按汽車駕駛人停車時，有下列情形之一者，處新臺幣600元
    以上1200元以下罰鍰：九、停車時間、位置、方式、車種不
    依規定，道路交通管理處罰條例第56條第1項第9款固有明文
    。惟查：依受處分人乙○○於警詢時供稱：其將8455-UM號
    自小客車停放於臺北市○○路第119號停車格，熄火後確定
    後方無來車始打開車門約15至20公分，左後方即遭DI-2486
    號自用小客車右前車身碰撞（99年2月19日交通事故談話紀
    錄表，原審卷第7頁）等語，復據證人即DI-2846號自用小客
    車之駕駛人許勝和陳稱：其駕駛DI-2846號自用小客車沿永
    吉路第3車道西向東行駛，欲至永吉路佳莉麵包店買東西，
    至肇事地點時，右側車身遭停於永吉路第119號停車格之845
    5-UM號自小客車開啟左側車門時碰撞（同日交通事故談話紀
    錄表，原審卷第8頁）等語。堪認受處分人辯稱當時其已將
    上開所示之自用小客車停放在停車格位，應非妄言。參以證
    人許勝和及受處分人均陳稱事故後均未移動車輛，此有交通
    事故談話紀錄表可稽，又徵之，道路交通事故現場圖（原審
    卷第9頁）及現場照片（原審卷19頁、20頁）可知，本件車
    禍事故發生時，異議人已將其8455-UM號自小客車停放於永
    吉路第119號停車格內，並已熄火，尚難認異議人有何停車
    時間、位置、方式、車種不依規定之違規行為。而道路交通
    安全規則第112條第3項雖亦明定：汽車臨時停車或停車，開
    啟或關閉車門時，應注意行人、其他車輛，並讓其先行。惟
    此乃駕駛人停車後開閉車門之注意義務，與道路交通管理處
    罰條例第56條第1項第9款之規定未見有何關聯，且該條例亦
    未就行為人違反此項注意義務之行為設有處罰之規定，自不
    得對異議人科以罰則，原處分機關遽對受處分人裁罰，自有
    違誤。至抗告人援引交通部之函釋為據，惟法律如何適用本
    係司法機關之職責，本院基於對法律之確信適用法律，並不
    受行政機關見解之拘束，況由抗告人所引交通部上開函文內
    容觀之，並未對受處分人所違反之道路交通安全規則第112
    條第3項，為何依道路交通管理處罰條例第56條第1項第9款
    處罰有所闡釋，僅係表明同意依此法律適用之方式處罰等語
    。是交通部上開函釋，本院尚難採為受處分人不利之認定，
    自無礙於本院前開之認定。原審以原處分機關遽對受處分人
    裁罰，確有不當，而認受處分人異議有理由，將原處分撤銷
    ，為不罰之諭知，經核無不合。抗告人雖以上揭情詞爭執，
    惟其所陳抗告意旨難認有理由，應予駁回。
三、據上論斷，道路交通案件處理辦法第26條，刑事訴訟法第41
    2條，裁定如主文。
中    華    民    國    99    年    6     月    28    日
                  刑事第八庭審判長法  官  張傳栗
                                  法  官  蔡光治
                                  法  官  劉嶽承
以上正本證明與原本無異。
不得再抗告。
                                  書記官  何仁崴
中    華    民    國    99    年    6     月    28    日

司法院資訊處製作；財團法人民間司法改革基金會備份。
